最高法院刑事判決　　　　　　一○○年度台上字第六二四三號
上　訴　人　詹勝國
上列上訴人因違反槍砲彈藥刀械管制條例案件，不服台灣高等法
院台中分院中華民國九十九年八月十八日第二審判決（九十九年
度上訴字第一二０一號，起訴案號：台灣台中地方法院檢察署九
十八年度偵字第一九四三二號），提起上訴，本院判決如下：
    主  文
原判決及第一審判決均撤銷。
詹勝國未經許可，製造空氣槍，處有期徒刑貳年，併科罰金新台
幣貳萬元，罰金如易服勞役，以新台幣壹仟元折算壹日；扣案之
空氣槍壹支（槍枝管制編號0000000000號）、瓦斯鋼
瓶壹瓶、鋼珠壹包均沒收。
    理  由
本件原判決認定：上訴人詹勝國明知可發射金屬具有殺傷力之空
氣槍，係屬槍砲彈藥刀械管制條例第四條第一項第一款所列之管
制槍枝，非經中央主管機關許可，不得製造、持有之，竟於民國
九十六年間某日，透過網際網路，自雅虎奇摩網拍賣網站上，以
新台幣一萬二千元之代價，向真實姓名年籍不詳之成年人，購入
空氣槍一支（槍枝管制編號0000000000號）、瓦斯鋼
瓶一瓶、鋼珠一包後，因為好奇，即基於製造可發射金屬具有殺
傷力之空氣槍之犯意，於九十七年間某日，在其住處，將其自行
於五金行購得之強力彈簧，換裝至前開空氣槍，將之改製成具有
殺傷力之管制槍枝。嗣於九十八年八月七日凌晨零時五十分許，
朱振宏、黎兆昇、吳俊賢、徐瑞宏、曹玉蘭、吳昶賢等人聚會完
畢後，步行至詹勝國前開住處後方之停車場，因大聲喧嘩吵鬧，
上訴人乃自其住處二樓出聲制止，雙方因而發生口角衝突，上訴
人之兄詹勝裕聽聞爭執聲亦至陽台處察看，未料吳俊賢、吳昶賢
等人竟撿拾停車場地上之石頭、磚塊等物，朝上訴人住處二樓丟
擲，致使上訴人之兄詹勝裕受有前額開放性傷口之傷害，並毀損
上訴人住處之玻璃、洗衣機，上訴人憤而入屋執持前開具有殺傷
力、已裝填鋼珠之改造空氣槍，朝朱振宏、黎兆昇、吳俊賢、吳
昶賢射擊，致使朱振宏在閃避時受有手部擦傷之傷害，另黎兆昇
則受有腰部擦傷之傷害，吳俊賢受有左下肢傷合併鋼珠彈滯留與
右背傷疑似碎片滯留之傷害，吳昶賢亦受有左臂及左腹鋼珠彈滯
留合併彈孔之傷害（傷害部分，業據朱振宏、黎兆昇、吳俊賢、
吳昶賢於偵查中撤回告訴，經檢察官另為不起訴處分確定），經
警據報到場處理，上訴人主動交出空氣槍一支（槍枝管制編號0
000000000號）、瓦斯鋼瓶一瓶、鋼珠一瓶等物扣案。
惟經警檢送鑑定結果，認為不具殺傷力，因而察覺該空氣槍並非
上訴人用以射擊傷人所使用，遂向台灣台中地方法院聲請核發搜
索票，並於九十八年九月九日二十一時十分許，前往上訴人住處
執行搜索，因而扣得上訴人所有經其改造後具有殺傷力之前開空
氣槍一支（槍枝管制編號0000000000號），及上訴人
所有並供上開空氣槍裝填射擊之用之瓦斯鋼瓶一瓶、鋼珠一包等
物，再度檢送鑑定結果，確認具有殺傷力，因而查悉上情。係以
上開犯罪事實，業據上訴人於警詢及偵、審中坦承不諱，並經證
人朱振宏、黎兆昇、吳俊賢、吳昶賢、詹勝裕證述明確，復有扣
案之空氣槍一支、瓦斯鋼瓶一瓶、鋼珠一瓶及卷附朱振宏、黎兆
昇、吳俊賢、吳昶賢受傷之照片、診斷證明書暨內政部警政署刑
事警察局九十八年十月五日刑鑑字第０９８０１２９８４４號鑑
驗書（記載扣案空氣槍，係氣體動力式槍枝，以外接高壓氣體鋼
瓶內氣體為發射動力，經以金屬彈丸測試，其單位面積動能為每
平方公分六七焦耳，超過日本科學警察之研究及該局對活豬作射
擊測試結果，足以穿入人體及豬隻皮肉層之標準）、台中市警察
局大甲分局槍枝初步檢視報告表、檢視照片、查獲現場照片可稽
，認扣案之空氣槍具有殺傷力，而以上訴人所為，係犯槍砲彈藥
刀械管制條例第八條第一項之未經許可製造空氣槍罪，其持有空
氣槍之低度行為，應為製造之高度行為所吸收，不另論罪，復以
上訴人因好奇而將前開空氣槍自行換裝強力彈簧，使之具有殺傷
力後，該空氣槍之單位面積動能雖已逾一般認定殺傷力之客觀標
準，然觀該空氣槍本身所具有之殺傷力尚非至鉅，且依該空氣槍
之構造觀之，其槍身長度較長，攜帶使用不便，顯見其改造並持
有該空氣槍對社會之危害性實屬輕微，其因一時好奇而犯本案最
輕法定刑期有期徒刑五年以上之罪，客觀上應屬情輕法重，犯罪
情狀尚堪憫恕，即處以法定最低刑度，猶嫌過重，乃依刑法第五
十九條之規定，酌減其刑。第一審併適用刑法第十一條前段、第
四十二條第三項、第三十八條第一項第一款、第二款等規定，審
酌上訴人之品行，及其未經許可非法製造空氣槍之犯罪動機、手
段，以及其以簡略手法製造完成具有殺傷力之空氣槍對社會治安
產生潛在危害之情節，尚與一般地下兵工廠製造更具殺傷力之空
氣槍之情節有別，與其曾持以襲擊本案被害人造成傷害之情形，
暨其在犯罪後已表悔悟並於偵、審中均坦承犯行等一切犯罪情狀
，量處上訴人有期徒刑二年六月，併科罰金新台幣二萬元，且諭
知罰金易服勞役之折算標準，扣案之空氣槍一支、瓦斯鋼瓶一瓶
、鋼珠一包分屬違禁物或上訴人所有供犯罪所用之物，均依法宣
告沒收，認事用法及量刑均無不當，而予維持，駁回上訴人在第
二審之上訴，原無不合，惟上訴人行為後，槍砲彈藥刀械管制條
例業於一００年一月五日經修正公布，並於同月七日生效，其第
八條第六項增訂：「犯第一項、第二項或第四項有關空氣槍之罪
，其情節輕微者，得減輕其刑」，上訴人所犯槍砲彈藥刀械管制
條例第八條第一項之製造空氣槍罪，係因好奇而自行換裝強力彈
簧，使之具有殺傷力，其情節輕微，既為原判決所確認之事實，
經比較新舊法，依刑法第二條第一項但書規定，自以適用新法對
上訴人較為有利。原判決未及比較適用，即屬無可維持。上訴意
旨指摘原判決不當，非無理由，而原判決此項違法，尚不影響於
事實之確定，本院可據為裁判。爰將原判決及第一審判決均予撤
銷。又上訴人所犯上開之罪，雖經依現行槍砲彈藥刀械管制條例
第八條第六項規定減輕其刑後，縱處最低刑度仍嫌過重，亦如原
判決所述同一理由，適用刑法第五十九條規定酌予遞減其刑，改
判如主文第二項所示，期臻適法。
據上論結，應依刑事訴訟法第三百九十七條、第三百九十八條第
一款，槍砲彈藥刀械管制條例第八條第一項、第六項，刑法第十
一條前段、第二條第一項、第五十九條、第四十二條第三項前段
、第三十八條第一項第一款、第二款，判決如主文。
中    華    民    國  一○○  年   十一   月    十    日
                      最高法院刑事第七庭
                          審判長法官  石  木  欽  
                                法官  洪  佳  濱  
                                法官  段  景  榕  
                                法官  周  煙  平  
                                法官  洪  兆  隆  
本件正本證明與原本無異
                                      書  記  官  
中    華    民    國  一○○  年   十一   月   十七   日
                                                      V
附錄：本件論罪科刑法條：
槍砲彈藥刀械管制條例第八條第一項、第六項：
未經許可，製造、販賣或運輸鋼筆槍、瓦斯槍、麻醉槍、獵槍、
空氣槍或第四條第一項第一款所定其他可發射金屬或子彈具有殺
傷力之各式槍砲者，處無期徒刑或五年以上有期徒刑，併科新臺
幣一千萬元以下罰金。
犯第一項、第二項或第四項有關空氣槍之罪，其情節輕微者，得
減輕其刑。